【裁判字號】    97,消債更,100
【裁判日期】    971208
【裁判案由】    聲請更生程序
【裁判全文】
臺灣苗栗地方法院民事裁定        97年度消債更字第100號
聲  請  人
即  債務人  甲○○原名吳鈴珍.
上列債務人聲請更生事件，本院裁定如下：
    主  文
聲請人即債務人甲○○自中華民國九十七年十二月八日十六時起
開始更生程序。
    理  由
一、按債務人不能清償債務或有不能清償之虞，且無擔保或無優
    先權之債務總額未逾新臺幣（下同）1,200 萬元者，於法院
    裁定開始清算程序或宣告破產前，得向法院聲請更生，消費
    者債務清理條例第3 條、第42條第1 項定有明文。債務人與
    金融機構協商成立者，不得聲請更生或清算，但因不可歸責
    於己之事由，致履行顯有重大困難者，不在此限。前項規定
    ，於消費者債務清理條例施行前，債務人依金融主管機關協
    調成立之中華民國銀行公會會員辦理消費金融案件無擔保債
    務協商機制與金融機構成立之協商準用之，同條例第151 條
    第5 、6 項亦有明定。
二、債務人聲請意旨略以：其因有不能清償債務之情事，遂依照
    中華民國銀行公會會員辦理消費金融案件無擔保債務協商機
    制與最大債權銀行台北富邦商業銀行股份有限公司（下稱台
    北富邦銀行）成立協商，其內容為債務人每月應清償16,572
    元。惟查，債務人每月薪資僅20,000元，扣除基本生活開銷
    ，及尚須幫忙扶養女兒之5 名年幼子女，所餘顯無法負擔協
    商成立之每月應清償金額，苦撐4 期後，終自民國96年1 月
    25日起因無力繼續繳款而毀諾，係屬不可歸責於己之事由致
    履行顯有重大困難，復未經法院裁定開始清算程序或破產宣
    告，爰向本院聲請更生等語。
三、查債務人無擔保或無優先權之債務總額為1,415,916 元，未
    逾1,200 萬元，其前於95年8 月30日依照中華民國銀行公會
    會員辦理消費金融案件無擔保債務協商機制與最大債權銀行
    台北富邦銀行成立協商，約定自95年9 月起，分100 期，利
    率3%，每月應清償16,572元，繳納4 期後，自96年1 月25日
    起毀諾等情，業據債務人提出債權人清冊為證，並經本院依
    職權向台北富邦銀行查證屬實，有該銀行97年11月14日陳報
    狀在卷可考，自堪採信。審酌債務人於95年8 月30日協商成
    立時，每月平均收入約21,309元，有本院依職權查詢之稅務
    電子閘門財產所得調件明細表在卷可參，則其與台北富邦銀
    行協商成立之每月應清償金額竟高達16,572元，所餘之4,73
    7 元顯無法維持債務人個人基本生活開銷，上開協商成立內
    容實屬苛刻。參以債務人除需負擔個人及家庭生活開銷外，
    另因女兒李淑華生育5 名子女，分別僅11、10、7 、6 、1
    歲，有戶籍謄本在卷可稽，李淑華因須在家照顧子女，無法
    外出工作，而李淑華之夫原因案入獄，嗣因罹患鼻咽癌於95
    年5 月出獄，惟已無工作能力，是債務人因此尚須支援渠等
    之生活教育費用等，亦屬情理之常。綜上堪認債務人並非惡
    意毀棄前開協議之履行。債務人主張其有不可歸責於己之事
    由致履行顯有困難，洵屬可採。此外復查無債務人有經法院
    裁定開始清算或宣告破產之情事，從而其請求依消費者債務
    清理條例裁定准予更生，揆諸首揭規定，核無不合，應予准
    許。
中    華    民    國    97    年    12    月    8     日
                  民事庭法  官  黃佩韻
以上正本係照原本作成。
本件不得抗告。
本裁定已於97年12月8日16時公告。
中    華    民    國    97    年    12    月    8     日
                        書記官  黃正中


司法院資訊處製作；財團法人民間司法改革基金會備份。
